臺灣臺中地方法院刑事判決　　　　　　　　　　　　九十一年度易字第二三五八號
　　公　訴　人　臺灣臺中地方法院檢察署檢察官
　　被　　　告　己○○
　　選任辯護人　陳怡成
　　　　　　　　吳雪如
右列被告因傷害案件，經檢察官提起公訴（九十一年度偵字第一四四四九號），本院
判決如左：
    主  文
己○○無罪。
    理  由
一、公訴意旨略以：被告己○○原係臺中市南屯區寶山里里長候選人（現為寶山里里
    長），於民國九十一年六月六日晚間八時四十分許，在臺中市○○路一０九號凱
    撒園邸大樓向住戶拜票時，在七樓遇見告訴人候文男正在散發該里里長選舉二號
    候選人王坤成之競選文宣，雙方因而起糾葛，告訴人以腳踢打被告（該傷害部分
    現由臺灣臺中地方法院檢察署以九十一年選偵第一三二號案偵辦中），被告亦出
    手毆打告訴人，致告訴人之胸部、背部多處受有瘀傷。因認被告涉犯刑法第二百
    七十七條第一項之傷害罪嫌云云。
二、按犯罪事實應依證據認定之，無證據不得推定其犯罪事實，刑事訴訟法第一百五
    十四條定有明文。次按所謂認定犯罪事實之證據，係指足以認定被告確有犯罪行
    為之積極證據而言，該項證據自須適合於被告犯罪事實之認定，始得採為斷罪之
    資料；又事實之認定，應憑證據，如未能發現相當確實證據，或證據不足以證明
    ，自不能以推測或擬制之方法，以為裁判之基礎，最高法院二十九年上字第三一
    ０五號、四十年臺上字第八六號判例著有明文。再按告訴人之告訴，係以被告受
    刑事訴追為目的，是其陳述是否與事實相符，自應調查其他證據以資審認；又事
    實審法院對於證據之取捨，依法雖有自由判斷之權，然積極證據不足證明犯罪事
    實時，被告之抗辯或反證縱屬虛偽，仍不能以此資為積極證據應予採信之理由，
    最高法院亦著有五十二年臺上字第一三００號及三十年上字第四八二號判例可資
    參照。又按認定犯罪事實所憑之證據，無論係直接證據或間接證據，其為訴訟上
    之證明，須於通常一般之人均不致有所懷疑，而得確信其為真實之程度者，始得
    據為有罪之認定，倘其證明尚未達到此一程度，而有合理之懷疑存在，復無其他
    調查途徑可尋，法院即應為無罪之判決，最高法院七十六年臺上字第四九八六號
    著有判例。
三、公訴人認被告涉有上開傷害罪嫌，係以右揭事實業據告訴人指訴綦翔，復有驗傷
    診斷書一份在卷可按，為其主要依據。訊據被告堅決否認有上開公訴人所指之傷
    害行為，辯稱：伊是臺中市○○路一０九號之凱薩園邸大樓管理委員會之副主委
    ，住戶常反應有不速之客到大樓內，九十一年六月六日晚間八點四十分許，在大
    樓內向住戶拜票時，在七樓遇見正在散發競選文宣之丙○○，伊問他在做何事，
    丙○○不理睬，伊就拿起隨身的照相機對他拍照，丙○○即用手將伊之相機揮開
    ，並推伊胸部，伊向後退幾步，丙○○又用腳踢伊，伊很痛，丙○○就從樓梯跑
    走，整個過程伊都沒有打他，也沒有推他，伊後來追他下到大樓一樓，沒看到丙○○，就沒有繼續追他，更沒有如丙○○所言聚眾追打他，在派出所時丙○○沒
    有說有人追打他，也沒有說到有受傷之事等語。
四、經查：
（一）告訴人候文男於本院九十一年十月三日審理時證稱：「（九十一年六月六日晚
      上在凱薩園邸大樓之情形？）當天我在該處散發寶山里里長二號候選人王坤成
      之競選文宣，我約晚上七點多進入凱薩園邸大樓，只有我一人在發放，我是從
      十六樓開始往下發放，發到七樓遇到要上樓的己○○，己○○問我在做什麼，
      我不理他，己○○就搶我背包內的文宣，我用手將他推開，推開他之後我轉身
      就要跑，己○○就抓住我背部，我就掙脫開，往樓梯跑下樓，己○○沿著樓梯
      追下來，還一直喊，叫人要在一樓大門將我擋下，我一直從忠勇路跑到五權西
      路，後面有一、二十人追著要打我，我有被打到背部，我沒有回頭看，所以不
      知道是誰打我的，我也有往前跌倒，所以胸部也有受傷。」、「我被什麼東西
      打到我不清楚。」云云。惟其於九十一年六月十日檢察官偵查時陳稱：己○○
      拉傷伊，還沿路追伊，叫了很多人追伊云云；其於九十一年七月五日警詢時陳
      稱：己○○是在凱撒園邸樓梯間徒手捉傷伊，而其他追伊之人有持木棍云云；
      其於同年八月一日檢察官偵查時陳稱：己○○在七樓用手打伊背部，有受傷，
      伊就跑出來，他還一直追伊，共有十幾個人打伊，致伊胸部及背部受傷云云，
      是以告訴人就被告在該大樓七樓對其造成傷害之方式，究係「拉」、「抓」、
      「捉」，前後陳述已不一致，且其對十餘追打其之人所攜帶之工具是否為木棍
      亦陳述矛盾，再者就其胸部是因跌倒造成或是被追打之人持工具傷害而致，及
      被告在七樓是否有造成其背部之傷勢，均互見齟齬，告訴人之指述是否與事實
      相符，即令人生疑，自應調查其他證據以資審認（最高法院五十二年臺上字第
      一三００號判例可資參照）。
（二）證人戊○○○○於本院九十一年十月二十九日審理時具結證稱：「（九十一年
      六月六日晚上八點四十分許，在處理何事？）當時我在外巡邏，接到派出所值
      班同事以無線電呼叫，說寶山里里長候選人己○○那邊有糾紛，要我過去處理
      ，三分鐘後我就過去處理，我就趕到臺中市○○○路己○○的競選總部，詳細
      時間我記不清楚。到現場後己○○跟我說他被打，被踢到下體，打人的人可能
      在對面何武德候選人服務處的二樓，我就跟己○○及另外一、二十個助選人員
      到何武德服務處，到何武德服務處之後，看到丙○○從二樓樓梯走下來，經己○○指認說打他的人就是丙○○，並說丙○○有散發黑函，我就以無線電請求
      支援，約二分鐘後有二位同事到場，我就將丙○○帶回春社派出所製作筆錄。
      」、「（整個過程是否有看到丙○○身上有受傷？）沒有，丙○○也沒有跟我
      說他有被打或有受傷，丙○○有說在我到之前，他們有互相拉扯。」、「丙○○之警訊筆錄是我製作的，當時丙○○有掀背給我看，但看不出他的背部有傷
      勢。」等語，證人戊○○○○對被告及告訴人雙方而言，均無利害關係，亦無
      偏袒任何一方之必要，是其證詞應屬中肯而與事實相符，而依其證詞可知，在
      該何武德競選總部及派出所時，告訴人背部當時並無受傷之痕跡。告訴人指述
      其當時受有傷害云云，難認與事實相符。
（三）告訴人於九十一年十月二十九日本院審理時陳稱：「（己○○追你到乙○○競
      選總部後，是否有離開過？）沒有。」云云。惟證人甲○○於同日本院審理時
      具結證稱：「（九十一年六月六日晚上八點四十分以後，你人在何處？）當時
      我騎機車兜風，經過五權路跟忠勇路口遇到己○○，當時己○○走路不太正常
      ，有點跛的樣子，等己○○過馬路來之後我問他怎麼回事，己○○說到他服務
      處才說，服務處距離路口約四、五十公尺，己○○慢慢走回去，我就騎機車跟
      在他旁邊，約八點三十分至八點四十分左右到己○○的服務處。到己○○服務
      處之後沒有多久，戊○○○○就到服務處，有人跟警員說有一個穿花衣服之男
      子在發黑函，並跑到對面的競選總部，警員就過去查看，我也跟過去看，到對
      面競選總部沒幾分鐘，又有二名警員到場，並驅趕圍觀群眾，我有看到丙○○
      被警察帶走。」等語，證人甲○○之證詞與證人戊○○○○之證詞互核一致，
      足可採信。證人甲○○與戊○○○○均一致陳稱，被告當時係在其自己之競選
      總部內，非如告訴人所言一直在乙○○競選總部處，是告訴人所述顯與事實相
      悖。
（四）告訴人候文男於本院九十一年十月三日審理時證稱：「後來我跑到第四號候選
      人何武德的競選總部內，己○○他們就聚集在該競選總部外面，有人還有拿棍
      子，何武德競選總部裡的幹事乙○○就打電話報警。」云云，並提出照片一幀
      為證。證人乙○○於本院九十一年十二月三日審理時具結證稱：（九十一年六
      月六日晚上八時四十分許，於何武德競選總部之情形？）我是何武德競選總部
      之總幹事，當天我在何武德競選總部內，我自早上到晚上十點左右都在那邊。
      當天晚上丙○○從外面跑進何武德競選總部內，坐在招待客人的桌子那邊，當
      時競選總部外面有聚集一些人，這些人可能是在看熱鬧，己○○當時也有在場
      ，但我不知道他要做什麼。後來警察有進來，要帶丙○○出去，但我不知道是
      何原因。」、「外面的人是否有拿東西，我沒有看到」等語，是依證人何武德
      之證詞，亦無法證明如告訴人所言：被告有帶人持木棍，在該處外面聚集之事
      實，即如告訴人提出之照片，亦無見及有人持木棍及多數人聚集之影像，是並
      無任何事證可資證明告訴人之指述與事實相符。
（五）又被告於九十一六月六日，自晚間八時三十七分二十四秒至同時三十九分二十
      七秒，以其所有之0000000000號行動電話，撥打至（０四）000
      00000號電話，合計有一百二十三秒等情，有中華電信股份有限公司之通
      聯紀錄影本一份、行動電話租用申請書一紙、轉帳代繳電信費收據二張在卷可
      稽，而本院於九十一年十一月十二日審理時，當庭勘驗被告之行動電話，並請
      辯護人撥打被告之0000000000之電話號碼，該支電話有接通等情，
      均載明於該日審判筆錄，足見該支行動電話確為被告所有。又證人陳奕雄於本
      院九十一年十月二十九日審理時具結證稱：「（00000000是否為派出
      所電話？）是。」等語，是可證明被告確有以其所有之上開行動電話報案之事
      實，當可認定。又證人丁○○○○雖於本院九十一年十一月十二日審理時證稱
      ：「（九十一年六月六日晚上之情形？）當天晚上我在值班台值八點到十點的
      班，八點多我接到一通電話，說何武德競選總部那邊有事情，要我們派員警過
      去處理，但沒有詳細說明是何事情，是誰打的電話我記不清楚，我就聯絡陳奕
      雄過去處理，後來陳奕雄有請求支援，我就通知其他派出所警員支援。」等語
      ，其雖不能證明係何人打電話來報警，此係是對方未詳細陳述，致證人丁○○○○無法紀錄所致，但依上開證據足可證明被告確有報警之事。是以，被告若
      有傷害之行為，何以會在第一時間即打電話報警，且依告訴人所言，被告有追
      打之行為，又如何能邊打電話邊追打被告，告訴人上開指述，均難認與經驗法
      則相符。
五、綜上所述，被告前揭辯詞，洵非虛詞。告訴人之指述前後互有瑕疵，且與多位證
    人之證述情節，難認其之指述與事實相符，此外，本院復查無其他積極證據足資
    證明被告涉有傷害之犯行，既不能證明被告犯罪，揆諸上揭刑事訴訟法之規定，
    依法應予諭知無罪。
據上論斷，應依刑事訴訟法第三百零一條第一項，判決如主文。
本案經檢察官陳佳琳到庭執行職務
中    華      民      國      九十一      年      十二    月  十七    日
                                臺灣臺中地方法院刑事第四庭
                                        法  官  楊  真  明
右正本證明與原本無異。
如不服本判決，應於送達後十日內向本院提出上訴狀（須附繕本），上訴於臺灣高等
法院臺中分院。
                                        書記官
中      華      民      國      九十一      年      十二    月  十八    日
